【裁判字號】    97,消債抗,64
【裁判日期】    971215
【裁判案由】    更生事件
【裁判全文】
臺灣臺北地方法院民事裁定            97年度消債抗字第64號
抗  告  人  甲○○原名張惠珍.
代  理  人  徐豐益律師
上列抗告人因消費者債務清理條例事件聲請更生，對於中華民國
97年8 月1 日本院97年度消債更字第607 號裁定，提起抗告，本
院裁定如下：
    主  文
抗告駁回。
抗告程序費用新臺幣壹仟元由抗告人負擔。
    理  由
一、抗告意旨略以：伊雖設籍在「新竹市○○街15巷8 號」，惟
    實際住所係在「臺北縣新店市○○街23巷31號6 樓」（即抗
    告人娘家），且因伊目前在臺北職訓局上課，未來亦打算在
    臺北求職，足證主觀上確有久住於臺北縣上址之意，客觀上
    亦有長住於臺北縣上址之事實，而以臺北縣上址為住所地。
    伊雖自承「搬到臺北暫住朋友家」，且所提聯合徵信中心信
    用報告、協商專用債權人清冊、前置協商退件通知函及醫療
    院所診斷證明書等文件內載地址亦以上開戶籍地址，實係因
    97 年4月24日遭配偶施暴，為免配偶至實際住所騷擾所致，
    原審未查，率謂臺北縣址處所非伊長久居住之地，認定伊仍
    以新竹戶籍地為住所地，裁定將本件移送臺灣新竹地方法院
    （下稱新竹地院）審理，實有未洽，爰依法提出抗告等語。
二、按債務人不能清償債務或有不能清償之虞者，得依本條例所
    定更生或清算程序，清理其債務；又更生及清算事件專屬債
    務人住所地之地方法院管轄，消費者債務清理條例第3 條、
    第5 條第1 項分別定有明文。而民法第20條第1 項之規定，
    依一定事實足認以久住之意思，住於一定之地域者，即為設
    定其住所於該地。顯見我國民法關於住所之設定，兼採主觀
    主義及客觀主義之精神，必須主觀上有久住一定地域之意思
    ，客觀上有住於一定地域之事實，該一定之地域始為住所。
    至當事人有無久住之意思，應依客觀之事實探求並認定之，
    並不以有長期居之事實為必要，而所謂「一定之事實」，尤
    以戶籍登記資料為主要之依據。
三、經查：
  (一)抗告人之戶籍地址係設於新竹市○○街15巷8 號，有戶籍謄
    本可稽，抗告人雖主張現未居住於戶籍址，而係居住於臺北
    縣上址等情，然核本件抗告人係因家暴、上課及工作之因而
    未於原戶籍址居住，暫居其娘家即臺北縣上址，尚難驟謂抗
    告人生活重心確實遷移至臺北縣上址或具有長久居住臺北縣
    上址之意。且觀抗告人所提聲請文件，俱未提出客觀具體事
    證以玆證明抗告人有廢止原住所，另設新住所於前開臺北縣
    址之事實，故其主觀上是否設定住所於臺北縣上址，即非無
    疑。
  (二)抗告人復主張其戶籍地設於原址而未變更，乃在避免配偶之
    暴力糾纏云云，然本件抗告人與其配偶迄未離婚，姑不論抗
    告人配偶是否對之提起請求履行同居義務之訴，抗告人以其
    遭受家暴為由與配偶離異，仍依民事訴訟法第568 條第1 項
    規定，向專屬夫妻之住所地即新竹地院提起，亦證抗告人客
    觀上生活重心仍在新竹市而非臺北縣之事實，揆諸前開說明
    ，應認抗告人仍係設定住所於新竹市，而非臺北縣至明。
  (三)綜上，本件應認抗告人住所仍為新竹市之址，原裁定據此將
    本件更生聲請移送新竹地院，核無違誤，抗告意旨猶執前詞
    ，指摘原裁定不當，求予廢棄，為無理由，應予駁回。
四、據上論結，本件抗告為無理由，爰依消費者債務清理條例第
    11條第2 項、第15條，民事訴訟法第495 條之1 第1 項、第
    449 條第1 項、第95條、第78條，裁定如主文。
中    華    民    國    97    年    12    月    15    日
                 刑事第五庭    審判長法  官  薛中興
                                     法  官  林妙黛
                                     法  官  胡宏文
以上正本係照原本作成。
不得抗告
中    華    民    國    97    年    12    月    15    日
                                     書記官  曾寶生


司法院資訊處製作；財團法人民間司法改革基金會備份。
